臺灣臺中地方法院刑事判決　　　　　　 100年度訴字第2058號
公　訴　人　臺灣臺中地方法院檢察署檢察官
被　　　告　洪睿荃
指定辯護人　本院公設辯護人陳秋靜
上列被告因偽造有價證券等案件，經檢察官提起公訴（100年度
偵字第9085號、第11704號），本院判決如下：
    主    文
洪睿荃犯偽造有價證券罪，處有期徒刑壹年捌月。緩刑年，並
應向指定之政府機關、政府機構、行政法人、社區或其他符合公
益目的之機構或團體，提供壹佰陸拾小時之義務勞務，緩刑期間
付保護管束。未扣案偽造票面金額為新臺幣壹佰貳拾萬元、發票
日為民國一百年三月二十日、付款人為彰化商業銀行草屯分行、
支票號碼為GN0000000號之支票壹紙，其中偽造陳美惠為發票人
部分沒收。
    犯罪事實
一、洪睿荃於民國99年12月5日入伍服役前期間，因前往在臺中
    市○○路上之金錢豹酒店消費，積欠該酒店幹部(掛名董事)
    林憶圻消費帳款約新臺幣(下同)58萬元，為償還該債務及得
    繼續在該酒店消費，於入伍服役前某日，竟意圖為自己不法
    之所有，在南投縣草屯鎮○○路268巷21號住處其母親陳美
    惠書房之抽屜，竊取陳美惠所有，付款人為彰化商業銀行草
    屯分行，支票號碼為GN0000000號之空白支票1張(洪睿荃所
    涉親屬間竊盜罪嫌，未據陳美惠告訴)。旋基於意圖供行使
    之用，而偽造有價證券之犯意、意圖為自己不法利益之詐欺
    犯意，未經陳美惠之同意，當場盜用抽屜內非該支票原留印
    鑑之陳美惠其他印章，蓋印在上開所竊得之空白支票發票人
    欄內。嗣於100年1月17日，將上揭票面金額及發票日期均空
    白之支票1張，交予林憶圻，告以係其母親陳美惠之支票，
    並出示國民身分證予林憶圻觀看，除用以抵償先前積欠之消
    費帳款外，並表彰其有繼續消費之能力，致使林憶圻陷於錯
    誤，誤以為洪睿荃業已獲得陳美惠授權簽發該支票，同意洪
    睿荃繼續在金錢豹酒店消費，洪睿荃因而自100年1月17日起
    迄100年1月底某日止，接續前往該酒店消費，不法獲取該酒
    店提供之服務利益約40萬元。且在與之前積欠之消費帳款累
    計約100萬元之際，承上開意圖供行使之用，而偽造有價證
    券之犯意，在該酒店內，於交付予林憶圻之上開支票之票面
    金額欄上填寫壹佰貳拾萬元正、發票日期欄內填寫100年3月
    20日，以偽造完成支票1張(洪睿荃並以自己名義在支票背面
    背書)，再交還予林憶圻以為行使之。而因洪睿荃在票面金
    額欄上係填載120萬元，其仍陸續前往該酒店內消費，林憶
    圻亦繼續提供酒店服務。嗣迄至100年2月初農曆年過年前，
    洪睿荃原所積欠之消費帳款與100年1月17日交付上開支票後
    開始消費獲取之不法利益累計達120萬元，林憶圻即於上開
    支票發票日屆至時，提示兌現，惟因洪睿荃在支票上所蓋印
    之發票人陳美惠印章，與支票帳戶原留印鑑不符，且帳戶內
    存款不足，遭到退票，始知悉受騙，因而向洪睿荃要求清償
    120萬元。洪睿荃因見事情敗露，遂向陳美惠坦承上情，並
    在有偵查權限之機關或人員發覺其上開犯行前，於100年4月
    18日具狀向臺灣臺中地方法院檢察署檢察官自首上開犯行，
    而願接受裁判。
二、案經洪睿荃自首暨林憶圻訴由臺灣臺中地方法院檢察署檢察
    官偵查起訴。
    理    由
一、證據能力之說明
(一)按被告以外之人於偵查中向檢察官所為之陳述，除顯有不可
    信之情況者外，得為證據，刑事訴訟法第159條之1第2項定
    有明文。而被告以外之人於偵查中向檢察官所為之陳述，原
    則上有證據能力，僅於顯有不可信之情況者，始例外否定其
    得為證據，是被告如未主張並釋明顯有不可信之情況時，檢
    察官自無須再就該無例外情形為舉證，法院亦無庸在判決中
    為無益之說明。換言之，法院僅在被告主張並釋明有「不可
    信之情況」時，始應就有無該例外情形，為調查審認(最高
    法院100年度台上字第2949號判決要旨參照)。另是否行使詰
    問權，屬被告之自由，倘被告於審判中捨棄詰問權，或證人
    客觀上有不能受詰問之情形，自無不當剝奪被告詰問權行使
    之可言(最高法院99年度台上字第4125號判決參照)。查證人
    林憶圻於偵查中之證述，符合刑事訴訟法第159條之1第2項
    規定，應具有證據能力。而上開證人雖未經被告洪睿荃於偵
    查程序為詰問，惟於本院審理時，迄至言詞辯論終結前，被
    告及其辯護人均未聲請傳喚詰問上開證人，且於審判期日經
    審判長詢問尚有何證據請求調查時，被告及其辯護人皆答稱
    沒有，被告既已認無傳喚上開證人之必要，則無不當剝奪其
    詰問權之行使。是本院於審判期日依法定程序提示上開證人
    於偵查中之證述內容，並告以要旨，即已為合法調查，得作
    為證據。
(二)按被告以外之人於審判外之陳述，雖不符前4條之規定，而
    經當事人於審判程序同意作為證據，法院審酌該言詞陳述或
    書面陳述作成時之情況，認為適當者，亦得為證據。當事人
    、代理人或辯護人於法院調查證據時，知有第159條第1項不
    得為證據之情形，而未於言詞辯論終結前聲明異議者，視為
    有前項之同意，刑事訴訟法第159條之5定有明文。立法意旨
    在於傳聞證據未經當事人之反對詰問予以核實，原則上先予
    排除，惟若當事人已放棄詰問或未聲明異議，基於證據資料
    愈豐富，愈有助於真實發現之理念，且強化言詞辯論主義，
    法院自可承認該傳聞證據例外有證據能力。經查，公訴人、
    被告及其辯護人於本院審理時，就本院後述所引除上開證據
    以外之其餘傳聞證據之證據能力，均未予爭執，且迄至言詞
    辯論終結前亦未聲明異議。本院審酌本案後述所引之其餘傳
    聞證據資料之製作、取得，尚無違法不當之情形，且均與本
    案之事實有關，認為以之作為證據應屬適當，揆諸上開規定
    ，應認本案後述所引之其餘傳聞證據，均有證據能力。
(三)此外，本案作為判決基礎所引用之非供述證據，均與本案待
    證事實具有關聯性，且無證據證明有何偽造、變造或公務員
    違法取得之情事，復均經本院依法踐行調查證據程序，依法
    自得作為證據，而均有證據能力。
二、上開犯罪事實，業據被告洪睿荃於偵查、本院準備程序及審
    理時，均坦承不諱，核與證人即告訴人林憶圻於偵查中證述
    之情節相符(見100年度偵字第9085號卷第13頁至第14頁、第
    22頁至第24頁)。且經被害人陳美惠於偵查中具狀陳述案發
    經過綦詳(見100年度偵字第9085號卷第19頁)。復有彰化銀
    行集中作業系統提回票據明細查詢、台灣票據交換所退票理
    由單、上開偽造支票正反面影本各1份附卷可稽(見100年度
    偵字第9085號卷第6頁、100年度他字第2931號卷第9頁)。足
    認被告之自白與事實相符，堪以採信，得作為論罪科刑之依
    據。本案事證已臻明確，被告犯行洵堪認定，應予依法論科
    。
三、按刑法偽造有價證券罪，其偽造後持以行使，因偽造之目的
    在得以行使，故行使行為較偽造行為犯行為輕，應依吸收犯
    法則認行使之低度行為為偽造之高度行為所吸收。至偽造之
    有價證券上有盜用印章情形，因證券上所蓋之印文，為構成
    證券之一部；所盜用之印章為偽造有價證券行為一部之階段
    行為，均應包括於偽造有價證券罪之內，自不生想像競合犯
    或牽連犯問題（最高法院81年度台上字第6349號裁判意旨參
    照）。另按刑法上之接續犯，係指以單一行為，經數個階段
    ，持續侵害同一法益而言；如數行為於同時同地或密切接近
    之時地實施，侵害同一之法益，各行為之獨立性極為薄弱，
    依一般社會健全觀念，在時間差距上，難以強行分開，在刑
    法評價上，以視為數個舉動之接續施行，合為包括之一行為
    予以評價，較為合理，則屬接續犯，而為包括之一罪(最高
    法院70年台上字第2898號、86年台上字第3295號判例意旨可
    資參照)。核被告所為，係犯刑法第201條第1項之偽造有價
    證券罪及同法第339條第2項之詐欺得利罪。被告盜用被害人
    陳美惠之印章蓋印於上開支票，其盜用行為係偽造有價證券
    之階段行為，不另論罪。被告於竊得上揭支票後，當下即盜
    用被害人陳美惠之印章在支票之發票人欄位，復接續於100
    年1月底某日偽填票面金額及發票日而完成偽造支票行為，
    雖其偽造行為分數天完成，然均屬完成發票之階段行為，應
    論以接續犯之1罪。被告偽造完成上開支票後進而持以行使
    ，其行使偽造有價證券之低度行為，應為偽造有價證券之高
    度行為所吸收，亦不另論罪。被告為取信告訴人林憶圻，以
    同意其繼續在金錢豹酒店消費，不法獲取該酒店提供之服務
    利益，而偽造完成上開支票並持以行使，係為遂行其可繼續
    在金錢豹酒店消費之目的，依一般社會通念，認應評價為一
    罪方符合刑罰公平原則，如予數罪併罰，反有過度處罰之疑
    ，與人民法律感情亦未契合。則在刑法廢止牽連犯規定後，
    適度擴張一行為概念，認此情形為一行為觸犯數罪名之想像
    競合犯，方屬適當。是被告係以一行為犯偽造有價證券罪及
    詐欺得利罪，其同時觸犯不同之罪名，為異種想像競合犯，
    應依刑法第55條規定，從一重之偽造有價證券罪處斷。而被
    告在有偵查權限之機關或人員未發現有確切之根據得為合理
    懷疑其上開犯行前，主動於100年4月18日具狀向臺灣臺中地
    方法院檢察署檢察官坦承前揭犯行，有蓋有臺灣臺中地方法
    院檢察署收發室100年4月18日收狀章之刑事自首狀1份附卷
    可稽(見100年度偵字第9085號卷第1頁至第2頁)。本院審酌
    當時情狀，認其所犯上開犯行，得依刑法第62條前段規定，
    減輕其刑。被告之辯護人雖就被告所為偽造有價證券犯行，
    請求另依刑法第59條酌量減輕被告之刑。惟按刑法第59條之
    酌量減輕其刑，必須犯罪另有其特殊之原因與環境等等，在
    客觀上足以引起一般人之同情，認為即予宣告法定最低刑期
    ，猶嫌過重者，始有其適用；又刑法第59條所規定之酌量減
    輕其刑，係裁判上之減輕，必以犯罪之情狀顯可憫恕，認為
    科以最低度刑仍嫌過重者，始有其適用。如別有法定減輕之
    事由者，應優先適用法定減輕事由減輕其刑後，猶嫌過重時
    ，方得為之(最高法院51年台上字第899號判例、98年度台上
    字第6342、5436號裁判可資參照）。查被告所為偽造有價證
    券犯行，法定最低本刑為有期徒刑3年，因其自首本件犯行
    ，本院爰依刑法第62條前段規定，減輕其刑，業如前述，減
    輕其刑後之法定最低本刑僅有期徒刑1年6月，已較原有法定
    最低刑度偏低，而無刑法第59條「認科以最低度刑仍嫌過重
    」、「認為即予宣告法定低度刑期尤嫌過重者」之情，如再
    適用刑法第59條規定酌減輕其刑，將形成相同事由重複評價
    ，致被告過度享受減輕其刑之利益(最高法院99年度台上字
    第6994號判決要旨參照）。況被告乃係前往金錢豹酒店消費
    ，貪圖享樂，而犯偽造有價證券行為，難認有何客觀上足以
    引起一般人之同情之情形。是本院綜合各情，認被告於適用
    前述減輕事由，減輕其刑後，已無法重情輕之情形，亦無顯
    可憫恕之情狀，爰認被告所為上開犯行，無援引刑法第59條
    規定予以酌減其刑之必要，附此敘明。爰審酌被告正值青壯
    ，不思循正當生活，竟沉溺前往酒店消費，貪圖享樂，所為
    上開犯行，已對他人財產利益、社會經濟及商業交易秩序造
    成危害，其行為殊值非難。併斟酌被告於犯罪後，自始坦承
    犯行，且已與告訴人林憶圻達成和解(有本院100年度司中調
    字第2556號調解程序筆錄、調解結果報告書各1份足憑，見
    本院卷第23頁、第25頁)，已獲得告訴人林憶圻、被害人陳
    美惠宥恕(見本院卷第20頁、第47頁)，犯罪後態度尚佳，犯
    罪之動機、目的、手段、智識程度、生活狀況等一切情狀，
    量處如主文所示之刑，以示懲儆。末查，被告未曾因故意犯
    罪而受有期徒刑以上刑之宣告，有臺灣高等法院被告前案紀
    錄表1份在卷可按。茲念其因一時失慮，致罹刑典，且其於
    犯罪後，自始坦承犯行，深具悔意，另被害人陳美惠於本院
    審理時，請求給予被告緩刑之機會(見本院卷第47頁)，而告
    訴人林憶圻亦願給予被告自新之機會，業據告訴代理人朱逸
    群律師到庭陳明在卷(見本院卷第47頁)。被告經此偵、審程
    序之教訓後，當知所警惕，而無再犯之虞，本院認對其所宣
    告之刑，以暫不執行為適當，爰依刑法第74條第1項第1款規
    定，併宣告緩刑3年。又斟酌被告犯罪情節與案件性質，且
    為使被告知法守法，謹言慎行，並導正其行為與法治之觀念
    ，爰依刑法第74條第2項第5款規定，宣告被告於緩刑期間內
    ，應向指政府機關、政府機構、行政法人、社區，或其他符
    合公益目的之機構或團體，提供160小時之義務勞務，復依
    刑法第93條第1項第2款規定，諭知於緩刑期間付保護管束，
    期能使被告於義務勞務過程及保護管束期間，確切明瞭其行
    為所造成之損害，並培養正確法治觀念。至被告究應向何政
    府機關、政府機構、行政法人、社區，或其他符合公益目的
    之機構或團體提供義務勞務，屬執行之問題，應由執行檢察
    官斟酌全案情節及各政府機關、政府機構、行政法人、社區
    ，或其他符合公益目的之機構或團體之需求，妥為指定，併
    予敘明。末按偽造之有價證券，不問屬於犯人與否，沒收之
    ，刑法第205條定有明文；盜用他人真印章所蓋之印文，並
    非偽造印章之印文，自不在刑法第219條所定必須沒收之列
    （最高法院48年台上字第113號判例意旨參照）。又因票據
    之偽造，不影響於真正簽名之效力，為票據法第15條所明定
    ，被告以自己名義在上開支票上背書，基於票據行為獨立性
    原則，仍應負背書人責任，此背書部分不在沒收之列（最高
    法院84年台上字第1550號判例要旨參照），而票據權利之行
    使與票據本身不能分離，為免影響執票人權利，不得將支票
    全部沒收，是本件應僅就偽造票面金額為120萬元、發票日
    為100年3月20日、付款人為彰化商業銀行草屯分行、支票號
    碼為GN0000000號、發票人陳美惠部分，依刑法第205條規定
    ，予以宣告沒收（最高法院93年度台上字第6386號判決參照
    ）。至該支票上所蓋印陳美惠印文，係被告盜用被害人陳美
    惠之印章所為，並非偽造印章之印文，自不在刑法第219條
    所定必須沒收之列，公訴意旨認應依法宣告沒收，容有誤會
    ，附此敘明。
據上論斷，應依刑事訴訟法第299條第1項前段，刑法第201條第
1項、第339條第2項、第55條、第62條前段、第205條、第74條第
1項第1款、第2項第5款、第93條第1項第2款，刑法施行法第1條
之1第1項、第2項前段，判決如主文。
本案經檢察官顏淑惠到庭執行職務。
中    華    民    國   100    年    12    月    28    日
                  刑事第十庭  審判長法  官  張恩賜
                                    法  官  劉正中
                                    法  官  林慧欣
以上正本證明與原本無異。
如不服本判決應於收受送達後10日內向本院提出上訴書狀，並應
敘述具體理由；其未敘述上訴理由者，應於上訴期間屆滿後20日
內向本院補提理由書（均須按他造當事人之人數附繕本）「切勿
逕送上級法院」。
                                    書記官  鄭淑英
中    華    民    國   100    年    12    月    28    日
附錄本案論罪科刑法條全文：
刑法第201條
意圖供行使之用，而偽造、變造公債票、公司股票或其他有價證
券者，處三年以上十年以下有期徒刑，得併科三千元以下罰金。
行使偽造、變造之公債票、公司股票或其他有價證券，或意圖供
行使之用，而收集或交付於人者，處一年以上七年以下有期徒刑
，得併科三千元以下罰金。
刑法第339條
意圖為自己或第三人不法之所有，以詐術使人將本人或第三人之
物交付者，處五年以下有期徒刑、拘役或科或併科一千元以下罰
金。
以前項方法得財產上不法之利益或使第三人得之者，亦同。
前二項之未遂犯罰之。